【裁判字號】    99,訴,1387
【裁判日期】    991203
【裁判案由】    妨害性自主等
【裁判全文】
臺灣板橋地方法院刑事判決              99年度訴字第1387號
公  訴  人  臺灣板橋地方法院檢察署檢察官
被      告  林垂毅
選任辯護人  杜冠民律師
上列被告因妨害性自主案件，經檢察官提起公訴（99年度偵緝字
第740 號），本院判決如下：
    主  文                                              
林垂毅無罪。
    理  由                                              
一、公訴意旨略以：被告林垂毅於民國98年9 月12日22時許（起
    訴書誤載為99年9 月12日，應予更正），在臺北縣三重市○
    ○路○ 段1 號「好樂迪KTV 」第137 號包廂內與友人唱歌時
    ，見代號990923號（真實年籍姓名詳卷，下稱A 女）頗具姿
    色，竟分別基於強制猥褻及妨害自由之犯意，先將A 女拉進
    上址包廂內廁所後將門反鎖，將A 女拘禁於廁所內，被告旋
    即不顧A 女抵抗，違反A 女意願，徒手伸入A 女內褲並撫摸
    A 女胸部及外陰部得逞。核被告所為，係犯刑法第224 條之
    強制猥褻罪嫌及同法第302 條第1 項之妨害自由罪嫌。
二、按犯罪事實應依證據認定之，無證據不得認定其犯罪事實。
    又不能證明被告犯罪者，應諭知無罪之判決，刑事訴訟法第
    154 條第2 項、第301 條第1 項定有明文。再按，事實之認
    定，應憑證據，如未能發現相當證據，或證據不足以證明，
    自不能以推測或擬制之方法，為裁判基礎；且認定不利於被
    告之事實須依積極證據，苟積極證據不足為不利於被告事實
    之認定時，即應為有利於被告之認定；另認定犯罪事實所憑
    之證據，雖不以直接證據為限，間接證據亦包括在內，然無
    論直接證據或間接證據，其為訴訟上之證明，須於通常一般
    之人均不致有所懷疑，而得確信其為真實之程度者，始得據
    之為有罪之認定，倘其證明尚未達到此一程度，而有合理之
    懷疑存在，無從使事實審法院得有罪之確信時，即應由法院
    為諭知被告無罪之判決（最高法院40年臺上字第86號、30年
    上字第816 號、76年臺上字第4986號判例參照）。另告訴人
    之告訴，係以使被告受刑事訴追為目的，是其陳述是否與事
    實相符，仍應調查其他證據以資審認，此亦有最高法院52年
    臺上字第1300號判例可資參照。是以必被害人所述被害情形
    ，無瑕疵可擊，且就其他方面調查，又與事實相符，始足據
    為有罪判決之基礎。
三、本件公訴人認被告涉有上開強制性交及妨害自由罪嫌，無非
    係以：(一)被告在偵查中供述有於上揭時、地將告訴人A 女帶
    進上址廁所內之事實；(二)告訴人A 女在偵查中之指訴；(三)證
    人劉藍今在偵查中證述被告於上揭時、地，將A 女拉入上址
    廁所後將門反鎖，嗣A 女開門出來後哭泣，並向其陳述遭被
    告強制猥褻之事實；(四)證人林唐永在偵查中證述Ａ女有於上
    開時、地，遭被告強拉至上址廁所內強制猥褻之事實；(五)證
    人A 女、劉藍今、林唐永、廖祥富在本院審理時之證述，為
    其論據。
四、訊據被告在本院審理時固供承確有於前揭時地與告訴人A 女
    一起進入包廂廁所內，惟矢口否認有何強制猥褻及妨害自由
    之犯行，辯稱：當時包廂裡有6 、7 個人，伊有約A 女一起
    去廁所，並沒有強拉她進去，A 女當時坐在伊旁邊，伊跟A
    女說到廁所，伊有些話要跟她說，我們就一起站起來去廁所
    ，因為伊進去包廂時，跟A 女互動很好，伊不知道A 女有男
    友，以為她對伊有好感，進去廁所後，伊就跟A 女說伊喜歡
    她，伊想要親她，A 女告訴伊她有男友，伊就出來了，伊沒
    有摸A 女胸部、下體外陰部，也沒有強吻她，後來並不是因
    為有人敲門我們才出去，而是A 女跟伊說她有男友，我們就
    出去了，伊不記得是伊還是A 女先出來，我們出來後，有在
    包廂坐一下，出廁所時A 女並沒有哭。伊當時有喝酒，所以
    不確定伊與A 女進入廁所時，有無將門鎖上，當時劉藍今、
    廖祥富還有開廁所的門進來廁所裡面看，看了看就出去了等
    語；並稱：伊與Ａ女進入廁所時，林唐永也在包廂，Ａ女從
    廁所出來沒有哭，伊不確定伊有無把廁所門鎖上，但是確實
    有人一直敲門，出來後，是劉藍今、廖祥富在廁所外，伊後
    來還在該包廂內待了一下子等語。
五、經查：                  
  (一)告訴人A 女在偵查中固指稱：當時被告站到電視機前，跟伊
    招手，伊以為被告要跟伊講話，於是就過去，他就叫伊跟他
    到廁所那邊去一下，之後就把伊拉進廁所，之後就鎖門，要
    強吻伊，伊就反抗，被告也想脫伊褲子，伊也有反抗，但伊
    沒有叫，因為他很高大，伊怕被他打，後來劉藍今敲門，被
    告才鬆手，伊就趕快開門等語；嗣在本院審理時並證稱：當
    時伊跟劉藍今聊天，被告進來後，本來坐在門口，後來走到
    電視旁邊招手叫伊進去，當天黃志楷是壽星，伊以為他是要
    給壽星一個驚喜，伊才過去。伊走過去後，被告跟伊說你過
    來一下，他站在廁所旁邊，因為太吵，伊走到被告旁邊時，
    他沒有做什麼事情，也都沒有說話，路很小，所以他走進廁
    所時，伊以為他是要進入廁所講話比較清楚，所以伊跟他進
    去廁所，當時他是拉伊的手腕一下，伊當時完全沒有戒心，
    進入廁所後，伊看到被告把廁所門鎖起來，我們站在門旁邊
    ，後來被告聽到有人敲門後，他有停止動作，伊就把被告推
    開，伊推開被告後，伊打開廁所門。被告是強拉伊進入廁所
    ，因為廁所很小，大約跨一步就進入廁所，伊進入廁所時，
    還有點重心不穩。被告強拉伊的過程中，伊嚇到了，完全是
    放空的狀態。但我們進入廁所後，並沒有伊要開門而被告不
    讓伊開門的動作等語。另證人劉藍今在本院審理時證稱：當
    時伊與Ａ女在聊天，被告站在廁所門口，他招手叫Ａ女過去
    說有事情，要跟他講，然後Ａ女走到廁所門口時，被告就拉
    著Ａ女手腕進廁所，伊跟著馬上過去，伊有試著轉門鎖，但
    是發現廁所被反鎖，伊就趕緊敲門，在伊敲門的兩、三分鐘
    中，並沒有聽到廁所裡面有什麼聲音，因為外面音樂太吵，
    後來是由被告把廁所門打開，Ａ女是遭被告強拉進去廁所，
    但Ａ女並沒有呼救或不願進去在門口拉扯的樣子，被告把Ａ
    女拉進廁所的時間很快，大約兩、三步距離，不需要一分鐘
    ，Ａ女來不及呼救或拉扯等語。惟按刑法第302 條第1 項之
    罪，係指私人以不法手段束縛他人行動自由之行為，觀諸告
    訴人A 女前揭指述，告訴人A 女既自承案發當時因認為被告
    是要進入廁所講話比較清楚，所以跟被告進去廁所，而進入
    廁所後，並沒有其要開門而被告不讓開門的動作，且最後係
    由告訴人A 女自行打開廁所門等情，顯見告訴人A 女隨被告
    進入廁所內並未違背其意願，且被告與告訴人進入廁所後，
    告訴人A 女所站立位置既在廁所門旁邊，被告又無阻止其開
    門之動作，嗣後復係由告訴人A 女自行開門，自難認被告有
    何以不法手段束縛告訴人A 女之行動自由之行為可言。況告
    訴人A 女若果係突遭被告強拉進入廁所內，值此突發狀況，
    衡諸人之本能反應，應會大聲驚叫或與之拉扯，然證人劉藍
    今則證述：Ａ女並沒有呼救或不願進去在門口拉扯的樣子等
    語，其雖又稱：因為Ａ女來不及呼救或拉扯云云，然此純屬
    證人臆測之詞，不足採信。是公訴人認被告在前揭時地對告
    訴人A 女涉有刑法第302 條第1 項之妨害自由犯行，稍嫌率
    斷。
  (二)再查，告訴人A 女在偵查中先係指稱：被告鎖門後，要強吻
    伊，伊就反抗，被告也想脫伊褲子，於是伊就反抗，但伊沒
    有叫，因為他很高大，伊怕被他打等語；嗣在偵查中復證稱
    ：被告將門反鎖後，抓著伊的臉親伊的嘴，伊用手擋他，他
    就用手抓著伊的臉親，伊掙扎時他一手把伊抓住，他用手摸
    伊胸部，有隔著衣服摸伊和抓伊的胸部，還有用手伸進裙內
    ，隔著內褲摸到伊私處，想把伊內褲脫下來的感覺，被告在
    強吻伊時沒有說任何話等語；其後在本院審理時則證稱：被
    告直接把伊的臉抓過去親，伊有反抗，被告一手抓著伊，一
    手摸伊胸部，伊那天穿裙子，被告摸伊胸部的那隻手，還伸
    入伊裙子摸伊下體，但是伊有反抗，所以他隔著褲子碰到伊
    下體。被告剛開始抓住伊的臉，伊嚇到了，伊雙手舉起來，
    推開被告，試圖跟他保持距離，被告用左手攬住伊，另一手
    試圖摸伊胸部，被告一邊摸伊時，伊用一隻手一直在抵抗，
    就是他要摸哪裡，伊就推哪裡，但是伊另外一隻手被被告抓
    住不能動。被告左手攬住伊時，都有動作，因為伊在掙扎，
    所以姿勢有變換過，被告是左手繞過伊背後，抓住伊左手臂
    ，所以伊手腕、手臂都有瘀傷。當時伊有反抗，伊有說不要
    這樣，但伊沒有喊救命，伊當時是平常的音量說不要這樣，
    因為伊一邊在掙扎，一邊在講。在廁所期間，被告沒有對伊
    說什麼話，並沒有說要伊做他的女友。根據伊的診斷證明書
    ，雙腳也有瘀傷，這是因為被告的手有要伸進伊裙子，要拉
    伊的衣服，伊在作反抗時，才有瘀青的，應該是被告抓傷的
    ，伊沒有撞到、碰到什麼東西，小腿應該是伊在掙扎時，自
    己踢到的。伊於98年9 月15日才去基隆醫院驗傷，是因為那
    時伊還在想如何處理，之後決定要告被告，才去醫院驗傷等
    語。參互以觀，告訴人A 女既稱因被告很高大，怕遭被告毆
    打，因之不敢大聲呼救，然卻又稱有以肢體動作與之反抗，
    實有矛盾之處。又觀諸告訴人A 女所提出之98年9 月15日由
    行政院衛生署基隆醫院出具之診斷證明書，其上載有A 女受
    有右手前臂2X2 公分瘀青、0.1X2 公分擦傷、左手前臂3X3
    公分瘀青、2X2 公分瘀青、右大腿2X2 公分瘀青、右手後臂
    2X2 公分瘀青、左手後臂2X2 公分瘀青、1X1 公分瘀青、右
    小腿5X 5公分瘀青、左小腿5X5 公分瘀青之傷害，而按抓傷
    與瘀青乃不同原因造成且係屬不同種類之傷勢，此乃眾多周
    知之事實，而上開診斷證明書未見有告訴人A 女所稱遭被告
    抓傷之情事，且告訴人A 女之腿部傷勢究係如何造成，未見
    其合理說明；再依該等傷勢觀之，受傷部分既多且廣，顯係
    經激烈抵抗，於受傷當時應係疼痛萬分，且告訴人A 女若果
    遭被告強制猥褻，在自廁所出來後，自應備感憤怒、疲憊、
    焦慮不安並極不舒服，衡諸常情，以當時告訴人A 女之身體
    及心理狀況，自應難以繼續待在上開包廂內，然告訴人A 女
    自承在自廁所出來後，復在包廂內待了約1 小時方離去等情
    ，實有悖於常情；再參以告訴人A 女所受前開傷勢不可謂之
    不輕，初始必會紅腫疼痛，且告訴人A 女既已將在廁所內遭
    被告強制猥褻等情告知其男友林唐永，焉有可能未注意亦未
    告知林唐永其是否受傷，然證人林唐永在本院審理時證稱：
    當天伊沒有注意到Ａ女身上有何傷勢，隔天才注意到，就是
    Ａ女手瘀青、腳瘀青。伊有問Ａ女被告是如何造成她受這些
    傷勢，她說就是在樓梯硬拉她及在廁所時造成的傷勢等語。
    從而，告訴人A 女於案發後3 日即98年9 月15日始為驗傷之
    診斷證明書，是否確係由被告為強制猥褻行為時所造成，非
    無可疑之處，且告訴人A 女之指述，既存有前開矛盾及與常
    情不符之處，是實難逕認告訴人A 女確有在上開包廂廁所內
    遭被告為強制猥褻犯行。
  (三)復查，告訴人A 女在偵查中指稱：伊從廁所出去後，先叫廖
    祥富過來，但沒跟廖祥富講什麼，就跟劉藍今坐回座位上跟
    她說這件事，伊問劉藍今說怎麼辦，後來伊跟劉藍今就進廁
    所洗臉，因為伊臉上都是口水，我們就討論說不然出去外面
    打電話給伊男友，後來從廁所出去時，就遇到伊男友，伊男
    友就說我們要走了等語；其在本院審理時並證稱：伊打開廁
    所門後，看到劉藍今，而其他人即廖祥富、林唐永、黃志楷
    都坐在包廂位置上。伊直接跑出來，坐到座位上，但是伊沒
    有哭，並跟劉藍今說發生上面所說的事情，伊當時很緊張，
    但沒有哭。劉藍今就陪伊在座位上講話，我們在包廂待沒有
    多久，伊請劉藍今陪伊到廁所洗臉時，我們討論要怎麼辦，
    後來決定要出去打電話給伊男友的時候，出來就遇到伊男友
    說要走了。伊跟劉藍今進入廁所洗臉時，伊男友林唐永還在
    包廂裡面，但因為伊怕林唐永與被告起衝突，所以才想要到
    外面打電話給林唐永。伊從廁所出來，就先叫廖祥富過來，
    那是因為是廖祥富帶來的朋友這樣對伊，伊出去後，伊看到
    廖祥富坐在門旁邊的位置，伊就跟廖祥富對看，指著廁所說
    你朋友，後來伊與劉藍今走回位置後，被告、廖祥富背對伊
    ，所以我不知道他們二人在做什麼，伊走回位置時，林唐永
    也在包廂裡面，但是林唐永完全沒有注意到伊等語。惟證人
    劉藍今在偵查中則證稱：後來A 女就把門打開，A 女在哭，
    被告還蠻激動的，A 女告訴伊說被告有對他動手動腳就哭了
    ，我們繼續回到沙發，A 女還在哭，A 女整個人很害怕，所
    以伊沒詳問整個過程等語；嗣在本院審理時並證稱：廁所門
    打開後，伊看到Ａ女很驚慌的樣子，Ａ女從廁所出來到包廂
    座位跟伊講話時有哭，門一打開Ａ女站在正對門口的位置，
    伊就把Ａ女拉出來，我們繼續坐到位置上聊天，伊問Ａ女發
    生什麼事情，Ａ女說被告有親她，Ａ女就一直哭，講不出話
    ，而對於Ａ女開始哭的時間點，因為時間有點久有點不記得
    ，之後Ａ女說要到廁所洗把臉，伊就陪同她去廁所洗臉，之
    後我們就回到包廂聊天，但是Ａ女還是繼續哭，後來伊就沒
    有再問Ａ女發生什麼事情。從廁所把Ａ女拉出來時，林唐永
    不在包廂。我們從廁所出來後，Ａ女哭一段時間，差不多林
    唐永就回來了，因為他們說要去結帳，在我們洗臉後，林唐
    永就回來了。Ａ女在這件事情發生後，一直到我們結帳離開
    ，都一直哭泣，情緒不穩。林唐永回到包廂之後，有看到A
    女在哭，他有問Ａ女為何在哭，伊就跟林唐永說我們在聊家
    裡的事情，因為Ａ女與伊討論，她覺得很驚慌，要伊先不要
    跟林唐永說。這個事情發生後，伊在安慰Ａ女期間，除了不
    清楚被告在何處外，黃志楷、廖祥富、蔡姓男子，還是一直
    在包廂裡面唱歌。他們應該都沒有注意到A 女在哭，他們沒
    有來問發生什麼事情，他們一直在唱歌。伊看到Ａ女遭被告
    強拉進廁所後，伊有跟廖祥富說門被反鎖，廖祥富說敲門請
    他們開門，之後被告他們開門出來後，因為伊只有帶走Ａ女
    ，所以廖祥富在做什麼伊不知道，伊記得Ａ女好像有叫廖祥
    富，但是不記得他們在做什麼。Ａ女沒有跟伊討論要怎麼把
    這件事情告訴他男友林唐永等語。另證人林唐永在本院審理
    時則證稱：Ａ女從廁所出來時，伊沒有看到，伊買單回來時
    ，看到Ａ女跟劉藍今在一起站在電視前，當時Ａ女跟劉藍今
    在講話，伊沒有注意到他的神情，只跟她說可以走了。案發
    那天據伊的印象，從頭到尾之過程中，A 女是回到家後有哭
    等語。又證人廖祥富在本院審理時則證稱：伊當時沒有注意
    到被告跟Ａ女一起走進廁所，後來發現現場少了兩個人，就
    是被告、Ａ女，伊就想說是不是在廁所，就到廁所敲門，人
    就出來了。是何人開門或先走出來，伊沒有印象。伊只是敲
    門而已，伊沒有轉動門把，伊沒有辦法確認伊在敲門時，門
    有無反鎖，敲兩、三下門就打開了。伊印象中好像是有人跟
    伊說他們二人可能在廁所，伊才去敲廁所的門。伊去敲廁所
    門時，好像有三個人在廁所外面敲廁所門，有伊、劉藍今、
    蔡承志。是何人先敲門，伊沒有印象。伊去敲門時，劉藍今
    或蔡承志沒有跟伊說什麼話。伊、劉藍今、蔡承志三個人也
    不是急著去敲門，就是發現他們二人不見了，就有人說他們
    在廁所，伊就去敲門。他們在幹什麼，伊也不知道怎麼說。
    他們出來後，伊好像有問被告做什麼，被告說沒幹嘛。在敲
    門當時，都沒有聽到廁所裡面發出什麼聲音，當時音樂很大
    聲，在廁所外面聽不到什麼聲音。Ａ女走出來後，她是回到
    座位上，被告走出來後，伊沒有看到被告臉上有何反應，伊
    覺得都很正常也就是沒有異狀。被告、Ａ女走出來後，全部
    的人都回到座位上坐。伊當時坐在左方，劉藍今、Ａ女坐在
    右方，而林唐永坐在右方，被告坐在伊旁邊。從伊的角度，
    伊沒有很去注意A 女的臉，大家從廁所走出來都很正常，沒
    有什麼事情發生。伊沒有看到Ａ女哭。Ａ女從廁所出來時，
    她沒有跟伊做手勢或表情或跟伊講話，表示廁所裡面的被告
    有對她作什麼事情，且當時燈光不至於讓伊完全看不到劉藍
    今、Ａ女的臉及表情，伊看得到他們的臉及表情等語。參互
    以觀，就案發當日告訴人A 女自廁所出來後包廂內之在場人
    為何、A 女究有無哭泣、林唐永究有無詢問A 女為何哭泣、
    A 女與劉藍今間究有無討論如何告知林唐永及A 女與廖祥富
    間之互動關係等關於案發後在場人所見告訴人A 女情緒反應
    之重要之點，告訴人A 女之指述均與其友性證人即劉藍今、
    林唐永之證述內容互有歧異矛盾之處，且證人劉藍今、林唐
    永、廖祥富之證述經核亦互不相符，是渠等之證言，實難遽
    予採信。
  (四)又查，告訴人A 女在本院審理時證稱：本來劉藍今要陪伊出
    去打電話給伊男友林唐永說這件事情，然後我們在門口遇到
    伊男友說要走，結果我們就先讓男生往前走，伊確定他們都
    出去了，伊才與劉藍今出去。在我們上計程車時，林唐永問
    伊說是不是有跟被告發生什麼事情，因為被告有把他拉進廁
    所要打他，並把他鎖在廁所，所以伊才跟林唐永有這件事情
    發生。只有伊與林唐永搭同一部計程車，沒有其他人。林唐
    永聽到伊跟他說事發經過後，林唐永很生氣，他問伊為何不
    當下跟他說發生這件事情，伊說伊怕你們打架等語；另證人
    林唐永在本院審理時證稱：伊買完單後，看到Ａ女和劉藍今
    一起站在電視前面在講話，伊只跟她說可以走了，就叫他們
    先離開，因為有人喝醉，伊是最後離開，伊是看有沒有人把
    東西留在現場，結果被告又回來把伊拉進一樓廁所，作勢要
    打伊，被告沒有跟伊說任何話，就要作勢打伊，伊以為被告
    喝醉，就把被告推開，伊說喝醉了，不要這樣鬧，A 女從Ｋ
    ＴＶ門口跑進來，很緊張，把伊拉開。後來伊跟Ａ女搭計程
    車離開KTV ，當時伊、Ａ女、劉藍今一起搭車，我們先送劉
    藍今回土城，之後我們才一起回基隆。伊坐在副駕駛座，劉
    藍今、Ａ女坐在後座。在車上時，Ａ女問伊說為何要與被告
    從廁所走出來，伊說被告想打伊，Ａ女就告訴伊在包廂內廁
    所發生什麼事情。在計程車內時，Ａ女說剛才在樓下唱歌時
    ，被告怎麼這麼過份把她拉去廁所強吻，摸她胸部，想要強
    姦他，A 女當時音量就是聽得到的音量等語。又證人劉藍今
    在本院審理時證稱：唱歌結束後，伊陪同Ａ女到門口，我們
    是搭同一輛計程車回去。在車上時，伊坐在副駕駛座，而Ａ
    女與林唐永坐在後座，Ａ女與林唐永在說話，伊聽不清楚他
    們在說什麼，但是覺得林唐永很生氣等語。參互以觀，告訴
    人A 女與證人林唐永所證稱自包廂最後離開之人之情形顯有
    不符之處，則究無林唐永所稱其遭被告拉至一樓作勢欲毆打
    一節，顯非無疑；再觀諸告訴人A 女及證人林唐永、劉藍今
    所證述離開KTV 後乘坐計程車之情形亦有歧異之處，而告訴
    人A 女及其男友即證人林唐永，在案發後不久既已商議要對
    被告提出告訴，對整個案發過程中親身所經歷之事，自會反
    覆回顧，應不致有記憶隨時間經過而淡忘之情，益足認告訴
    人A 女前開指述，實難遽認與事實相符，而得逕予採信。
四、綜上所述，公訴人所舉事證，其為訴訟上之證明，尚未達於
    通常一般之人均不致於有所懷疑，而得確信其為真實之程度
    ，縱被告之辯解，亦有矛盾歧異之處，然被告基於不自證己
    罪原則，自無真實陳述之義務，亦不負自證清白之責任，自
    不能因被告未能提出證據資料為有利於己之證明，即為不利
    於被告之認定，是本院依現存證據資料，仍無從獲得被告所
    涉妨害自由及強制猥褻犯行有罪之心證。此外，復查無其他
    積極證據，足資證明被告犯罪，根據「罪證有疑、利於被告
    」法則，應為有利於被告之認定。從而，本件既不能證明被
    告犯罪，自應為被告無罪之諭知。
據上論斷，應依刑事訴訟法第301 條第1 項，判決如主文。
本案經檢察官莊惠真到庭執行職務。
中    華    民    國    99    年    12    月    3     日
              刑事第十二庭  審判長法  官  王士珮
                                  法  官  楊明佳
                                  法  官  洪珮婷
以上正本證明與原本無異。
如不服本判決應於收受判決後10日內向本院提出上訴書狀，並
應敘述具體理由。其未敘述上訴理由者，應於上訴期間屆滿後
20日內向本院補提理由書（均須按他造當事人之人數附繕本）
「切勿逕送上級法院」。
                                書記官  金和國
中    華    民    國    99    年    12    月    3     日

司法院資訊處製作；財團法人民間司法改革基金會備份。
